臺灣高等法院臺中分院民事判決　99年度重上字第4號
上　訴　人即
附帶被上訴人　FU&LEE C.
法定代理人　傅明智
訴訟代理人　游文浩
　　　　　　林昇格律師
複　代理人　李志成律師
被上訴人即
附帶上訴人　明台產物保險股份有限公司
法定代理人　兼好克彥
訴訟代理人　許志勇律師
被　上訴人　SK SHIPPING (SINGAPORE) PTE LTD
法定代理人　OK IN SOO
訴訟代理人　劉貞鳳律師
上列當事人間請求損害賠償事件，上訴人對於民國98年10月16日
臺灣臺中地方法院96年度海商字第3號第一審判決提起上訴，被
上訴人明台產物保險股份有限公司為附帶上訴，本院於民國100
年5月31日言詞辯論終結，判決如下：
    主  文
原判決關於駁回上訴人後開第二項之訴部分，及該部分假執行之
聲請，並訴訟費用之裁判廢棄。
被上訴人SK SHIPPING（SINGAPORE）PTE. LTD.應再給付上訴人
美金伍萬伍仟零柒拾玖點柒元，及自民國九十七年五月二十二日
起，至清償日止，按週年利率百分之五計算之利息。
被上訴人SK SHIPPING（SINGAPORE）PTE LTD或附帶上訴人明台
產物保險股份有限公司，就明台產物保險股份有限公司應給付上
訴人（美金貳萬伍仟柒佰陸拾玖點貳陸元之本息）部分，如任一
人為給付，他人就其清償之範圍內同免給付義務。
其餘上訴駁回。
附帶上訴人之附帶上訴駁回。
第一、二審訴訟費用，由被上訴人SK SHIPPING（SINGAPORE）
PTE. LTD.負擔六分之一、由附帶上訴人負擔百分之五、餘由上
訴人負擔。
本判決第二項命被上訴人SK SHIPPING（SINGAPORE）PTE. LTD.
給付部分，於上訴人以美金壹萬捌仟佰陸拾元為被上訴人預供
擔保後，得假執行。但被上訴人SK SHIPPING（SINGAPORE）PTE.
LTD.如於假執行程序實施前，以美金伍萬伍仟零柒拾玖點柒元為
上訴人預供擔保，得免為假執行。
上訴人其餘假執行之聲請駁回。
    事實及理由
一、按當事人之法定代理人其代理權消滅者，訴訟程序在有法定
    代理人承受其訴訟以前當然停止；又承受訴訟之人，於得為
    承受時，應即為承受之聲明，民事訴訟法第170 條、第175
    條第1項分別定有明文；茲附帶上訴人明台產物保險股份有
    限公司（以下簡稱明台公司）之法定代理人市原進已失其法
    定代理權，且經繼任之法定代理人兼好克彥於民國100年1月
    26日具狀聲明承受訴訟，核無不合，應予准許。又上訴人FU
    &LEE COAL HOLDING CO., LTD（以下簡稱FU&LEE公司）原請
    求明台公司應給付美金43萬1346.18元或新臺幣1431萬4302
    元、SK SHIPPING（新加坡）PTE.LTD.（以下簡稱SK公司）
    應給付（原請求與Excellent公司、Aceline公司連帶給付，
    嗣後已撤回對Excellent公司、Aceline公司之請求）美金43
    萬1346.18元或新臺幣1431萬4302元，但於本院減縮為僅以
    美金請求（見本院卷第1宗第81頁反面），先此敘明。
二、上訴人FU&LEE公司主張：
  (1)FU&LEE公司於民國95年1、2月間自印尼進口煤炭一批計3萬2
    563公噸（以下稱系爭煤炭），並交由SK公司以ASIAN PRIME
    輪（以下稱系爭船舶）運送；系爭船舶船長為SK公司之受僱
    人，該船長並簽發清潔之載貨證券，嗣後為貨主即FU&LEE公
    司持有而據以辦理提貨。系爭船舶於95年2月10日抵達台中
    港後，發現因SK公司及其受僱人疏未注意保管、運送系爭煤
    炭，致系爭煤炭發生嚴重濕損短少情事，屬債務不履行。系
    爭煤炭因船艙第1、2艙周遭嚴重滲水，第3、4、5艙也滲水
    ，致發生煤炭濕損短少，計第1、2艙（共1萬3900噸）之損
    害數量20%（2780噸）、減損之價值10%，其中受損5507.97
    噸暫存於熲原公司之堆場；第3、4、5艙（共18863噸）之損
    害數量5%（943.15噸）、減損之價值10%。系爭煤炭係以單
    價美金（下同）48.4元賣予台化、南亞公司，第1、2艙受損
    之損害為29萬0541.17元（88713.17＋134552＋67276＝2905
    41.17）：因受損之價值8萬8713.17元：即稅6727.60元（
    48.400.051390020%）、卸貨費7297.50元（2.6555
    07.9）、載運運輸費8592.43元（1.565507.9）、煤場地
    堆置費1萬1015.94元（2.005507.9）、煤炭清洗費5萬507
    9.70元（105507.9）；煤炭因浸海水無法回復之價值13
    萬4552元（278048.40）；煤炭因浸海水造成價值之損
    失6萬7276元（48.4010%13900）。第3、4、5艙受損之
    損害為14萬2018.95元（9638.42＋45648.46＋86732.07＝14
    2018.95）：因受損之價值9638.42元：即稅2282.42元（4
    8.400.05188635%）、卸貨費2489.35元（2.65943.
    15）、載運運輸費4866.65元（2.96943.15）煤炭因浸
    海水無法回復之價值4萬5648.46元（943.1548.40）；
    煤炭因浸海水造成價值之損失8萬6732.07元（48.4010%
    17919.85）。FU&L EE公司因而受有43萬1346.18元之損害（
    以上合計為43萬2560.12元，上訴人僅請求如上述）。爰依
    債務不履行之規定，請求SK公司賠償43萬1346.18元元之本
    息。
  (2)FU&LEE公司另就系爭煤炭已向明台公司投保貨物保險，系爭
    煤炭既然於保險期間，因船艙第1、2艙周遭嚴重滲水，第3
    、4、5艙也滲水，致發生煤炭濕損短少，計損害43萬1346.1
    8元，明台公司自應就系爭受損煤炭負理賠責任。系爭煤炭
    係出售予台灣化學纖維股份有限公司（以下簡稱台化公司）
    及南亞塑膠工業股份有限公司（以下簡稱南亞公司），因第
    1、2艙水濕部分5507.97公噸，經處理後，始由台化公司及
    南亞公司受領，但遭罰款15萬4897.62元（台化公司8萬3520
    .85元、南亞公司7萬1332.5元）作為賠償。而依台化、南亞
    公司與FU&LEE公司之報價單，係以熱質倘有不足為其罰金之
    計算方式，且餘款10%於卸完貨後30天內付清。系爭煤炭出
    貨予台化公司1萬7563公噸，因進廠時熱質不足，總計罰款
    10萬1735.68（75448.323/629017563=101735.68）；另
    出貨予南亞公司1萬5000公噸，因進廠時熱質不足，總計罰
    款5萬3161.94（45448.40/620015000=53161.94）。系
    爭煤炭係以單價48.40元賣予台化、南亞公司，尾款15萬760
    4.92元（48.403256310%=157604.92）；台化、南亞公
    司以上開罰款15萬4897.62元扣抵尾款，尚有2707.3元（157
    604.00-000000.62=2707.3）尚未給付。FU&LEE公司已將證
    明文件交予明台公司，然明台公司並未於15日內給付保險金
    ，故遲延利息應以年息百分之10計算。爰依保險契約關係，
    向明台公司提起本件請求。
  (3)聲明：1.明台公司應給付FU&LEE公司43萬1346.18元，及自
    起訴狀繕本送達之翌日即96年2月8日起，至清償日止，按年
    息百分之10計算之利息；2.SK公司應給付FU&LEE公司43萬13
    46.18元，及自起訴狀繕本送達之翌日即97年5月22日起，至
    清償日止按年息百分之5計算之利息；3.第一項、第二項被
    上訴人已為給付者，於給付範圍內其他被上訴人免給付之義
    務；願供擔保，請准宣告假執行。（原審判命SK公司應給付
    FU&LEE公司1萬7493.31元之本息部分，未據SK公司聲明不服
    ，已確定）
三、被上訴人即附帶上訴人明台公司辯以：
    海商法第129條規定：「保險人對於保險標的物，除契約另
    有規定外，因海上一切事變及災害所生之毀損滅失及費用，
    負賠償責任。」ICC(B)條款第1條規定：「本保險承保下列
    危險…：1.1保險標的物之喪失、毀損合理歸因於下列事故
    所致…。1.2因下列原因所致之保險標的物之喪失、毀損…
    。1.3裝上或卸離船舶或駁船過程中，摔落或從船上掉入水
    中而發生的整件貨物全損。」由前開規定可知，於保險標的
    物因承保事故之發生而毀損、滅失時，明台公司始負賠償責
    任。換言之，若保險標的物未毀損、滅失，明台公司即不負
    賠償責任。系爭煤炭並未因潮濕而受損。而台化、南亞公司
    係無異議收受裝載於第3、4、5船艙之煤炭，可見第3、4、5
    船艙之煤炭於交付時並未受潮。系爭煤炭95年2月11至17、
    20日交付台化公司時之熱值為5536kcal/kg（以下單位同）
    ；95年2月27、28日交付南亞公司時之熱值為5744、5748，
    較買賣契約約定之6300低，亦較裝載港之熱值6290低，交付
    南亞公司之煤炭係裝於第1、2號船艙之受潮煤炭，該受潮煤
    炭經過7、8日曝曬後，其熱值並未低於裝於第3、4、5船艙
    之未受潮之貨物，是系爭煤炭之熱值不符合買賣契約規定，
    係因貨物本身固有瑕疵所致，並非海上運送途中遭外力介入
    所致，因此與運送人及保險人無涉。又系爭煤炭縱因受潮而
    使熱值降低，但系爭投保條件係ICC(B)條款，而依ICC(B)條
    款第1條規定，系爭貨物之受損必須因特定事故所致，明台
    公司始負賠償責任。惟迄今FU&LEE公司並未證明系爭煤炭之
    潮濕受損係因ICC(B)條款第1條規定之何種事故所致，船艙
    內貨物之潮濕，有可能是海上航行途中雨水滲入所致，亦有
    可能是因船舶壓艙水滲入所致，因此既無保險事故發生，FU
    &LEE公司自無權向明台公司請求給付保險金。又保險人對於
    保險標的物受損時應負之賠償責任，依海商法第138條規定
    係以保險標的物在到達港完好狀態時之價值，與受損狀態時
    之價值之差價為計算標準。亦即保險人所負之賠償責任，只
    限於保險標的物因毀損所減損之價值，並不包括被保險人所
    喪失之期待利益或保險標的物本身以外之損失。FU&LEE公司
    進口系爭煤炭之目的，係轉售予台化、南亞公司，因此FU&L
    EE公司所得請求賠償之金額，即應以系爭煤炭在台中港卸載
    時完好狀態下台化、南亞公司應支付之價金，與在潮濕狀態
    下該二家公司支付之價金，兩者間之差價為計算標準。依買
    賣契約第8條規定，系爭貨物之基礎價格雖為每噸48.40元，
    但依第9條規定，系爭貨物之實際單價應依熱值作調整。基
    此，因系爭貨物在裝載港之熱值只有6290，較買賣契約約定
    之6300低，故依買賣契約第9條規定，系爭貨物之單價為每
    噸48.323元（計算式：48.40元《0000-0000》÷6300=48.
    323元）。則以每噸48.323元為計算標準，台化公司收貨數
    量1萬7563噸，應支付之價金為84萬8696.85元（計算式：48
    .323元×17563=848696.85元）；南亞公司收貨物數量為1萬
    5000噸，應支付之價金為72萬4845元（計算式：48.323元
    15000＝724845）。而台化、南亞公司均已給付前開價金之9
    成。FU&LEE公司未取得之價金，僅15萬7354.18元；且台化
    、南亞公司係主張FU&LEE公司交付之煤炭品質異常，向FU&L
    EE公司求償15萬4853.35元。是FU&LEE公司縱因系爭煤炭潮
    濕而受有損失，至多為台化、南亞公司求償之15萬4853.35
    元（台化公司：8萬3520.85元，南亞公司：7萬1332.5元）
    。惟台化、南亞公司係依據渠等與FU&LEE公司間之契約關係
    ，明台公司只對FU&LEE公司因系爭貨物於海上運送期間毀損
    所受之損失負賠償責任，對於FU&LEE公司非因系爭貨物毀損
    所受之損失並不負責。又縱使系爭煤炭有潮濕受損，其受損
    之數量應為5507.9噸，而每噸減損之價額為4.6786元。故FU
    &LEE公司因系爭煤炭潮濕所受之損失為2萬5769.26元（計算
    式：4.6786元×5507.9=25769.26元）。至於遲延利息部分
    並無保險法第34條第2項規定之適用，而應回歸民法第203條
    之適用。FU&LEE公司起訴時所檢附之證據，除海上貨物運輸
    保險契約外，並無證據足以證明保險事故之發生及求償金額
    為何，FU&LEE公司並未交齊證明文件等語。
四、SK公司辯以：
    本件載貨證券係依該傭船契約運送貨物所簽發，FU&LEE公司
    與SK公司間之關係，自應以該傭船契約為準。系爭煤炭含暫
    卸熲原公司之煤場之5507.97噸均已運交台化公司及南亞公
    司，並無濕損情事。FU&LEE公司並未舉證證明SK公司何人於
    何時、何地以何侵權行為導致貨物濕損。本件傭船契約及載
    貨證券均僅記載貨物為燃煤（Steam Coal），並無品質、成
    分或熱值之標示，則縱使系爭煤炭經台化公司及南亞公司檢
    驗發現熱值不足，價值減少，亦與運送人SK公司無關。上開
    5507.97噸因潮濕而暫卸到熲原公司之煤場空地等待乾燥，
    煤炭潮濕只影響貨重，不會影響品質，而台化公司及南亞公
    司也因此只向承保之友聯產物保險公司就國泰公證公司所調
    整之貨重分別請求理賠新台幣77萬4814元、66萬1742元之短
    少損害而已，FU&LEE公司索賠貨物品質之損失，顯無理由。
    台化公司、南亞公司並未提出公證報告，僅以自己製作之檢
    驗表及索賠處理單向FU&LEE公司請求熱值不足之賠償，顯不
    符合買賣契約第13條之規定，FU&LEE公司仍予賠償，自與SK
    公司無關。本件第1、2艙之煤炭縱曾遭海水浸濕，FU&LEE公
    司所受之損害，最多亦只有原證22第1頁（A）項所載之卡車
    運費6477.37元及煤場租金1萬1015.94元，合計1萬7493.31
    元而已。
五、兩造不爭執事項：
  (1)FU&LEE公司與SK公司於95年1月12日簽訂傭船契約，約定以
    ASIAN PRIME輪自印尼運送燃煤計3萬2563噸至台中港，且卸
    貨數量依卸貨港之吃水檢驗報告為準，並約定傭船契約之準
    據法為英國法。
  (2)95年1月31日簽發之原證1載貨證券載明託運人為PT INDOMINE
    RATAMA PRAYASA，受貨人為中國國際商業銀行桃園分行指定
    之人，FU&LEE公司為受通知人，貨物為印尼燃煤3萬2563噸
    ，運費依傭船契約給付，且為清潔提單。
  (3)SK公司為ASIAN PRIME輪之傭船人及運送人。
  (4)系爭煤炭於95年2月10日抵達台中港，於同年月20日卸貨完
    畢，且已由FU&LEE公司受領並辦理提貨。
  (5)FU&LEE公司進口之系爭煤炭係以每公噸48.40元為基礎價格
    出售予台塑企業總管理處，實際售價依據交付貨物熱值調整
    ，貨物數量依卸貨港公證公司之水呎為基礎。系爭貨物運抵
    台灣後，分別由台化公司及南亞公司買受，台化公司收受之
    數量為1萬7563公噸、南亞公司收受之數量為1萬5000公噸。
  (6)FU&LEE公司與明台公司於95年1月13日就系爭煤炭數量3萬32
    00噸（+/-10%）訂立保險契約，保險單號碼0151TBDIP00037
    ，保險條款Institute CargoClauses（B）（即1982年協會
    貨物保險B條款）、被保險人為FU&LEE公司、受益人為中國
    國際商業銀行，保險金額160萬6880元。
  (7)本案信用狀已贖單。
  (8)台化公司及南亞公司委託國泰公證公司對於系爭船舶為吃水
    檢查及監督卸貨，而依據國泰公證公司報告號碼CIC-06-060
    （A）及CIC-06-060（B）之吃水檢查項目皆記載：「本公司
    與船上大副於台中港卸貨前、後，一起檢查船的吃水。結果
    確定為：3萬2798.88噸」及監督卸貨項目皆記載：「開艙時
    ，本公司注意到所有貨物均以良好狀況堆存於1、2、3、4及
    5 號船艙。貨物在本公司監督下，以抓斗卸到船邊卡車上。
    」
  (9)系爭煤炭卸載後，除其中5507.97公噸因FU&LEE公司聲稱水
    濕而暫時存放在台中熲原煤場，於95年2月27日、28日始運
    交予台化公司及南亞公司外，其餘貨物皆於卸船後直接以卡
    車運交台化公司及南亞公司。
六、得心證之理由：
  (1)本件雖屬涉外民事案件，但兩造已合意適用中華民國法律（
    見本院卷第2宗第82頁），本件之準據法自應適用中華民國
    法律，先此敘明。
  (2)FU&LEE公司原主張ASIAN PRIME輪之船東Excellent公司、船
    舶經理人Aceline公司應與SK公司連帶負賠償責任，惟上訴
    後，已撤回對Excellent公司及Aceline公司之起訴及上訴（
    見本院第1宗卷第109頁）。而FU&LEE公司係與SK公司簽訂系
    爭傭船契約，系爭載貨證券係船長代理人為運送人SK公司所
    簽發，系爭煤炭之運送人為SK公司，此為兩造所不爭執之事
    實。
  (3)FU&LEE公司主張系爭煤炭因浸海水受有濕損等語，為明台公
    司及SK公司所否認。查系爭煤炭已於95年2月10日運抵台中
    港，於同年月20日卸貨完畢，且已由FU&LEE公司受領並辦理
    提貨，並出售予台化、南亞公司，此為兩造所不爭執之事實
    。而系爭煤炭卸載後，除其中5507.97噸因水濕而暫時存放
    在台中熲原煤場，嗣後於95年2月27日、28日運交予台化公
    司及南亞公司外，其餘煤炭皆於卸船後，直接運交台化公司
    及南亞公司，亦為兩造所不爭執。證人即國泰公證公司之職
    員連水福於原審證稱：「（問：作該兩份鑑定報告時，有無
    製作其他的資料及拍攝照片等？）95年2月11日開始卸貨至
    20日為止，27、28日在熲原煤場做出貨數量的檢查，有5507
    .97噸部分因為很濕了，台化、南亞拒收，所以先卸到熲原
    的煤場，後來熲原與台化、南亞協商後，台化、南亞決定要
    收該批貨，所以我們才去驗收。（問：鑑定報告的監督卸貨
    部分，所有的貨物均以良好狀態堆存於1、2、3、4及5號艙
    ，與你剛剛陳述貨主有認為5507.97噸是很濕拒收有所不合
    ，請說明。）剛打開艙的時候看起來是好的，但是後來慢慢
    卸貨時發現底下愈來愈濕，台化、南亞即說太濕了他們不要
    ，後來台化、南亞與熲原協商後，又表示要收，再通知我們
    去做檢查。該段只是敘述開艙時所見的情形。（問：開艙檢
    查時所發現非常潮濕的燃煤是因為何原因造成的？）水造成
    的，我們問船長為何會有水，船長就提出海事報告，表示該
    船航行中有遇到大風浪。（問：5507.97噸的浸濕燃煤是在
    哪幾個船艙發現的？）第1、2艙，至於3、4、5應該多少有
    ，但是運到熲原煤場都是第1、2艙的。」（見原審卷第2宗
    第129-131頁）；又證人即國泰公證公司職員吳蔚光於原審
    證稱：「（問：為何濕損部分會在第1、2艙，第3、4、5艙
    沒有濕損？）因第1、2艙在船頭，所以如果遇到海浪的話，
    應該比較容易進水，且與艙蓋的密合度也有關係。」（見原
    審卷第2宗第131頁）。另證人即英德可公證公司職員簡志達
    於原審證稱：「（問：檢測報告第二點所述打開艙口前發現
    艙口沒有蓋帆布，請說明。）船到台中港時，第1、2艙的艙
    口沒有蓋帆布，所以橡膠氧化了，第3、4、5艙也沒有蓋帆
    布，但是橡膠氧化的比較不明顯，艙蓋如果是液壓式比較密
    閉，所以不用蓋帆布，但是本件的船艙是一片一片蓋上去的
    ，所以需要蓋帆布。」（見原審卷第2宗第205-208頁）。是
    上訴人主張系爭煤炭受有濕損，應堪採信。至於濕損之原因
    ，依上開證人之證詞，應係存放系爭煤炭之船艙艙蓋未覆蓋
    帆布，於航行中遇到大風浪而遭海水浸濕所致。
  (4)系爭煤炭之運送人為SK公司，已如前述；而船舶之船員，自
    應認係SK公司履行其運送義務之輔助人。查ASIAN PRIME輪
    載送之貨品為易於吸附水分之煤炭，運送過程中，為運送人
    之SK公司及ASIAN PRIME輪之船長、船員本應注意船舶於航
    行中若遇大風浪，極易遭海水浸濕，則存放系爭煤炭之船艙
    艙蓋應覆蓋帆布或為其他防水措施，而SK公司及船長、船員
    確未於存放系爭煤炭之船艙艙蓋上覆蓋帆布或為其他防水措
    施，致所運送之煤炭遭受海水浸濕，SK公司自應負債務不履
    行之賠償責任（FU&LEE公司於原審除主張SK公司應負債務不
    履行責任外，尚主張SK公司應負侵權行為之賠償責任，但上
    訴後，於本院已不依侵權行為法律關係請求，見本院卷第2
    宗第42頁正面）。SK公司辯稱：載貨證券及傭船契約均無貨
    物規格、品質、成分或熱值之記載，則其已將煤炭交付予
    FU&LEE公司，且數量並無短少，自無庸賠償云云，但系爭煤
    炭遭海水浸濕受損，縱使數量並無短少，FU&LEE公司亦係受
    有損害，所辯尚無足採。FU&LEE公司對運送人SK公司依債務
    不履行之法律關係請求賠償貨損，尚無不合。
  (5)FU&LEE公司主張其受有43萬1346.18元之損害云云，並提出
    濕損報告表為證，但為明台公司及SK公司所否認；FU&LEE公
    司所提出2006年2月16日之濕損報告表（見原審卷第1宗第7
    頁）係初估損害額，2009年9月17日之濕損報告表（見原審
    卷第2宗第217頁）則係實際損害，其係依2009年9月17日之
    濕損報告表請求。查上開濕損計算表之相關數據係援引英德
    可公證公司出具之檢測報告所載之數據，此為FU&LEE公司所
    自承。而證人即英德可公證公司之職員簡志達證稱：「（問
    ：提示原證六英德可公司出具之檢測報告，該份報告是何人
    製作？）該份報告是我在碼頭做檢測後提供資料給公司的總
    經理，由公司的總經理David Huang製作。（問：該份檢測
    報告關於第1、2艙送往熲原煤場5507.97公噸的燃煤數量損
    失百分之二十、品質損失百分之十，是如何檢測的？）因為
    煤炭有泡過海水，一定要清洗過，但是清洗煤炭後其顆粒、
    粉狀有流失掉，我請熲原公司提供給我他們以前處理過類似
    情況的相關資料，我就依據他們提供給我的資料做該份報告
    ，認為數量損失百分之二十。煤炭泡過海水還會有殘餘的價
    值，但是清洗過品質會受影響，價值的損失是百分之十。（
    第3、4、5艙煤炭部分品質損失百分之五、價值損失百分之
    十，其依據為何？）如前所述，但是第3、4、5艙泡海水較
    不嚴重，第3、4、5艙也有送到熲原煤場，因為熲原煤場有
    可以存放煤炭的地方，我依據他們提供給我的資料做出上開
    損失百分比，5507.79公噸是泡水比較嚴重的部分是分開堆
    放。（問：熲原公司所提供的資料是什麼資料？）處理煤炭
    的費用、損失多少等資料。（問：本件檢測報告是受何人委
    託製作？）熲原公司。（該份報告的申請人為何是記載原告
    公司？）不清楚。因為本公司是接受熲原公司的委託。（問
    ：本件既然主張是熲原公司委託英德可做檢測，為何你們在
    評估燃煤濕損的損害時，要依據熲原公司所提供的資料做判
    斷？）熲原公司曾經處理過煤損的問題，對這個比較專業。
    （問：就數量、品質損失部分，你依照何項資料定上開損失
    百分比？）我依照熲原公司提供給我的資料做的，除了熲原
    公司提供的資料外，我就沒有參考其他的資料了。（問：你
    是否有看到清洗煤炭的過程？）我沒有看到清洗的過程。（
    問：所有的費用都是熲原公司提供給你的資料？）是的。（
    問：你如何計算品質損失百分之十的依據？）多少我不清楚
    ，熲原公司提供數據給我，我就做此評估。」等語（參原審
    卷第2宗第205-208頁）。由簡志達之證詞可知，英德可公證
    公司所出具之公證報告（見原審卷第1宗第113、114頁），
    係完全依照熲原公司（其代表人即為FU&LEE公司之代表人，
    且營業處所相同）所提供之數據資料製作，是英德可公證公
    司之上開公證報告有關系爭煤炭數量損失及品質損失之估計
    ，尚乏專業判斷，亦乏公正客觀性，自無參憑價值。從而上
    開之濕損計算表，尚難採為認定系爭煤炭所受濕損數額之依
    據。
  (6)依證人簡志達證詞，可知英德可公證公司所出具之上開公證
    報告既完全根據委託人熲原公司指示及所提供之資料、數據
    ，其做成浸濕第1、2艙（共1萬3900噸）之損害數量20%（27
    80噸）、減損之價值10%；第3、4、5艙（共18863噸）之損
    害數量5%（943.15噸）、減損之價值10%之結論，完全無任
    何專業知識、經驗或證據佐證，則其所為之結論，自無可採
    。又系爭煤炭卸載後，除其中5507.97噸因水濕而暫時存放
    在台中熲原煤場處理，嗣後於95年2月27日、28日運交予台
    化公司及南亞公司外，其餘煤炭皆於卸船後，直接運交台化
    公司及南亞公司，已如上述；而FU&LEE公司主張第1、2艙水
    濕部分5507.97公噸，經處理後，始由台化公司及南亞公司
    受領，但因熱值不足，遭罰款15萬4897.62元作為賠償等語
    ，業據提出出貨明細、報價單、檢驗表、索賠處理單（見原
    審卷第1宗第166-178頁）足證，自堪信為真實。而2009年9
    月17日之濕損報告表與上開出貨明細、報價單、檢驗表、索
    賠處理單就處理濕損煤炭之數量相符；且處理費用之金額與
    發票金額相符，此部分自堪信為真實。惟FU&LEE公司與台塑
    企業總管理處間買賣契約約定之熱值為6300（見原審卷第1
    宗第171-173頁）；系爭煤炭於裝載港之熱值為6290；於95
    年2月11至17、20日交付台化公司時之熱值為5536；於95年2
    月27、28日交付南亞公司時之熱值為5744、5748，此為兩造
    所不爭執之事實。而裝於第1、2號艙有5507.97噸之煤炭受
    潮，此亦為兩造所不爭執之事實，則國泰公證公司之公證報
    告（見原審卷第2宗第10-25頁）有關「開艙時，本公司注意
    到所有貨物均以良好狀況堆存於1、2、3、4及5號船艙。」
    ，應係以表面觀察，而與事實不符，此亦經證人連水福證述
    明確（見原審卷第2宗第129頁反面）。是除上開裝於第1、2
    號艙確有5507.97噸之煤炭受潮外，英德可公證公司所出具
    之上開煤炭受潮之公證報告，與國泰公證公司所出具之上開
    煤炭以良好狀況堆存之公證報告，均不足採，已如上述；而
    證人連水福並未進一步檢測煤炭是否有濕損狀況，則其所證
    「我『相信』第3、4、5艙應該也有浸水，只是肉眼看不出
    來」（見原審卷第2宗第131頁），既係推測之詞，亦無足採
    。而寶島海事檢定有限公司/寶島公證有限公司既已自第1、
    2、3、4、5艙取樣，並使用硝酸銀溶液測試第1艙之貨物取
    樣呈現陽性反應，此有該公司中間報告（II）在卷足證（見
    本院卷第1宗第141頁），則該中間報告既僅記載第1艙之貨
    物呈陽性反應，且第1艙四周艙壁有明顯積水與貨物水濕受
    損情形、第2艙左前側艙壁有明顯積水與貨物水濕受損情形
    、第3、4、5艙艙壁無明顯積水等，自足以推論第3、4、5
    艙煤炭並無濕損情形。此外FU&LEE公司並未舉證證明其餘煤
    炭確有因海水受潮之事實，其主張除5507.97噸受潮煤炭外
    ，第1、2號艙其餘煤炭及第3、4、5號船艙之煤炭均有受潮
    云云，即難採信。而上開5507.97噸煤炭受潮之原因，係因
    SK公司及船長、船員確未於存放系爭煤炭之船艙艙蓋上覆蓋
    帆布或為其他防水措施，致所運送之煤炭遭受海水浸濕，此
    業經證人連水福、簡志達證述明確，且有寶島海事檢定有限
    公司/寶島公證有限公司中間報告（II）在卷足證（見本院
    卷第1宗第140-143頁），SK公司辯稱與SK公司無關云云，即
    無足採。第1、2艙5507.97噸煤炭既確遭海水浸濕，而先堆
    置於熲原煤場處理，等乾燥後再送交台化公司及南亞公司，
    已如上述；FU&LEE公司因而支出卡車運費6477.37元及煤場
    租金1萬1015.94元，合計1萬7493.31元，此有上開濕損報告
    表及統一發票、請款單（見原審卷第2宗第177、178頁）足
    證，FU& LEE公司請求SK公司給付1萬7493.31元部分，為有
    理由。另5507.97噸煤炭係因海水受潮，此與一般淡水受潮
    不同，一般淡水受潮可由曝曬、乾燥即可；但海水受潮，因
    海水具有鹽分，單純曝曬，僅足以蒸發水分，鹽分仍將保留
    於煤炭上，將導致熱量減損及導致鍋爐受損，中華海事檢定
    社之公證報告（見本院卷第1宗第216-234頁）認僅需攤開曝
    曬，無須其他處理，即無足採。是FU&LEE公司主張此5507.9
    7噸煤炭需經清洗，應堪採信。而煤炭清洗費用每噸為10元
    ，5507.97噸共需5萬5079.70元，此有英德可公證公司所出
    具之上開煤炭受潮之公證報告及熲原股份有限公司證明函在
    卷足憑（見原審卷第2宗第260頁），FU&LEE公司請求SK公司
    給付5萬5079.70元部分，亦有理由，應予准許，原審駁回FU
    &LEE公司此部分之請求，尚有未合。惟英德可公證公司檢測
    報告認為第1、2艙1萬3900噸煤炭，其數量損失20%、價值減
    少10%；第3、4、5艙1萬8663噸之煤炭，其數量損失5%、價
    值減少10%，均非事實；上開寶島海事檢定有限公司/寶島公
    證有限公司中間報告（II）認5507.97噸經清洗、曝曬後，
    數量損失20%，但台化、南亞公司計價予FU&LEE公司之數量
    為32563噸（台化17563噸、南亞15000噸），此與明台公司
    保險範圍之3萬3200噸，相去不遠，且與載貨證券（見原審
    卷第1宗第6、40頁）所載之數量為32563噸相符；又第3、4
    、5艙並無明顯積水情形，所裝煤炭亦無濕損情形，已如上
    述，然而上開公證報告（II）仍認第3、4、5艙數量損失5%
    ，顯然該公證報告（II）有關數量損失之估計，尚乏依據。
    至於遭受10%售價損失部分，亦乏專業判斷之依據，此部分
    自無參憑價值。FU&LEE公司就此部分請求SK公司賠償（即原
    審卷第217、218頁之濕損報告表之（B）、（C）項所列）13
    萬4552元、6萬7276元、4萬5164.46元及9萬0328.92元，均
    無理由。又第1、2艙1萬3900噸煤炭其中20%數量之稅金6727
    .60元及5507.97噸浸濕煤炭之卸貨費用9721.57元；第3、4
    、5艙1萬8663噸煤炭其中5%數量之稅金2258.22元、卸貨費
    用1647.01元及卡車費用1097.38元，均係即使煤炭未浸濕，
    也應支付之費用，FU&LEE公司就此部分之請求，則屬無據。
    綜合上述，FU&LEE公司請求SK公司給付7萬2573.01元部分，
    為有理由，應予准許；其逾此部分之請求，為無理由，應予
    駁回。至於訴外人旺旺友聯產物保險股份有限公司已理賠予
    台化公司84萬8696.85元、南亞公司74萬2845元，固為事實
    ，但此乃台化、南亞公司向旺旺友聯公司投保之另一保險契
    約關係，與SK公司是否應賠償FU&LEE公司無關，併此敘明。
  (7)FU&LEE公司與明台公司就FU&LEE公司自印尼進口之印尼煤，
    數量3萬3200MT（+/-10%）訂立保險契約，保險單號碼0151T
    BDIP00037，保險條款Institute Cargo Clauses（B）（即
    1982年協會貨物保險B條款）、被保險人為FU&LEE公司、受
    益人為中國國際商業銀行，保險金額160萬6880元，此為兩
    造所不爭執之事實。而系爭貨物確實受有濕損，其原因為存
    放系爭貨物之船艙艙蓋未覆蓋帆布，於航行中遇到大風浪而
    遭海水浸濕，已如前述，則依協會貨物保險B條款第1條第1
    項2.3款規定：「本保險承保因海水、湖水或河水之侵入，
    船舶、駁船、封閉式運輸工具、貨櫃、貨箱或儲貨處所所引
    起的損失。」及協會貨物保險B條款第1條第8項規定：「本
    保險自所保貨物離開本保險單所載起運地點的倉庫或儲存處
    所時開始生效，並於通常的運輸過程中繼續有效，以起運輸
    至本保險單所載目的地之受貨人或其他最終倉庫或儲存處所
    。」系爭煤炭既係於承保期間，發生海水侵入船舶而受濕損
    ，自屬系爭保險單所承保之範圍，明台公司辯稱非屬其承保
    範圍云云，尚無足採。按海商法第138條規定：「貨物損害
    之計算，依其在到達港於完好狀態下應有之價值，與其受損
    狀態之價值比較定之。」準此，保險人對於保險標的物受損
    時應負之賠償責任，係以保險標的物在到達港完好狀態時之
    價值，與受損狀態時之價值之差價為計算標準。亦即保險人
    所負之賠償責任，只限於保險標的物因毀損所減損之價值，
    並不包括被保險人所喪失之期待利益或保險標的物本身以外
    之損失。查，FU&LEE公司進口系爭煤炭之目的係轉售予台塑
    關係企業之台化公司、南亞公司，因此FU&LEE公司所得請求
    賠償之金額，即應以系爭煤炭在台中港卸載時完好狀態下台
    化公司、南亞公司應支付之價金，與在潮濕狀態下該二家公
    司支付之價金，兩者間之差價為計算標準。而依上開FU&LEE
    公司與台塑企業總管理處之買賣契約第8條約定，系爭煤炭
    之基礎價格雖為每噸48.40元；但依第9條約定，系爭貨物之
    實際單價應依熱值作調整。則系爭煤炭在裝載港之熱值為62
    90，較買賣契約約定之6300低，故依買賣契約第9條約定，
    系爭煤炭之單價為每噸48.323元（計算式：48.4元×《0000
    -0000》÷6300=48.323元）。以每噸48.323元為計算標準，
    台化公司收貨數量1萬7563噸，應支付之價金為84萬8696.85
    元（計算式：48.323元×17563=848696.85元）；南亞公司
    收貨物數量為1萬5000噸，應支付之價金為72萬4845元（計
    算式：48.323元×15000=724845）。而台化、南亞公司均已
    給付前開價金之九成，FU&LEE公司尚未取得之價金，僅價金
    之10%即15萬7354.18元。而台化公司、南亞公係因FU&LEE公
    司所交付之煤炭熱值不足，向FU&LEE公司求償15萬4853.35
    元，其計算標準為：以取樣貨物之檢驗熱值5681為計算標準
    ；應付款單價：48.40元×5681/6300=43.6445元；每噸扣款
    金額：48.40元-43.6445元=4.7555元；台化公司扣款金額為
    8 萬3520. 85元（17563×4.7555元=83520.85元）；南亞公
    司扣款金額為7萬1332.5元（15000×4.7555元=71332.5元）
    ，此有南亞公司99年4月12日（99）南亞工經字第10E700302
    C1 B號函、99年9月9日（99）南亞工經字第108A00226ACB號
    函、台化公司99年4月14日台化工字第9904001號函、99年9
    月13日台化工字第9909001號函在卷足憑（見本院卷第1宗第
    118、172、120、175頁）。而台化公司、南亞公司雖向AFU&
    LEE公司請求賠償15萬4853.35元，並為FU&LEE公司所同意。
    惟台化公司、南亞公司前開求償金額，係以全部貨物3萬256
    3噸為計算基礎；然依上述說明，系爭煤炭受潮之數量為550
    7.97噸，因此應以5507.97噸、而非32563噸為計算標準；又
    系爭煤炭之單價應為48.323元，台化公司、南亞公司對接收
    貨物取樣檢驗之熱值為5681，則FU&LEE公司請求之金額，應
    以系爭貨物在卸載港完好狀態下之熱值6290及單價48.323元
    為計算標準，亦如上述。亦即FU&LEE公司得請求之金額為系
    爭煤炭熱值為6290時之售價，與熱值為5681時之售價之差額
    。基此，FU&LEE公司得請求明台公司給付保險金為2萬5769.
    26元｛每噸為4.6786元（計算式：48.323元×《0000-0000
    》÷6290=4.6786元）；4.6786元×5507.9=25769.26元｝。
    從而，FU&LEE公司得依保險契約向明台公司請求給付之保險
    金為2萬5769.26元。明台公司辯稱此5507.97噸煤炭之熱值
    不足，係其性質所致云云，但此5507.97噸煤炭受潮，係因
    遭海水浸濕，已如前述，則縱經清洗、曝曬，亦可能因有鹽
    分殘留而影響熱值；且雖為同船運送之煤炭，但熱值亦有可
    能不同，尚不能以第3、4、5艙煤炭之熱值較經處理後之第1
    、2艙受潮之5507.97噸煤炭熱值為低，即謂5507.97噸煤炭
    熱值不足，為其本質所致，明台公司上開所辯，並無足採。
    至於台化、南亞公司尚有尾款2707.3元未付部分，FU&LEE公
    司自得依契約向台化、南亞公司請求，並非FU&LEE公司所受
    之損害，附此敘明。
  (8)按海商法第126條規定：「關於海上保險，本章無規定者，
    適用保險法之規定。」第150條規定：「（第1項）保險人應
    於收到要保人或被保險人證明文件後三十日內給付保險金額
    。（第2項）保險人對於前項證明文件如有疑義，而要保人
    或被保險人提供擔保時，仍應將保險金額全部給付。」又保
    險法第34條規定：「（第1項）保險人應於要保人或被保險
    人交齊證明文件後，於約定期限內給付賠償金額。無約定期
    限者，應於接到通知後十五日內給付之。（第2項）保險人
    因可歸責於自己之事由致未在前項規定期限內為給付者，應
    給付遲延利息年利一分。」，是依海商法第150條第1項規定
    ，海上保險之保險人應於收到要保人或被保險人證明文件後
    30日內給付保險金。且依海商法第150條第2項規定，若保險
    人對要保人或被保險人提供之證明文件（應係指證明保險事
    故發生及損失金額之文件）有疑義時，除非要保人或被保險
    人提供擔保，否則保險人即無給付保險金之義務。而保險法
    第34條第2項所謂「交齊證明文件」，係指要保人或被保險
    人交付之文件，依一般客觀標準，已足以證明保險事故之發
    生及得請求之保險金額。FU&LEE公司起訴時所檢附之證據，
    除兩造間訂立之海上貨物運輸保險契約外，濕損、公證報告
    書並未列明損失內容、金額、煤炭受潮之原因及證明，即FU
    &LEE公司所提供之證明文件尚有疑義，因此不能認FU&LEE公
    司已交齊證明文件。故明台公司縱未給付保險金，亦無庸給
    付依年息百分之十計算之遲延利息；應回歸民法第203條之
    規定，而以年息百分之五計算遲延利息。綜上所述，FU&LEE
    公司依保險契約請求明台公司給付2萬5769.26元，及自起訴
    狀繕本送達明台公司之翌日即96年2月8日起至清償日止，按
    年息百分之五計算之遲延利息，為有理由，應予准許。其逾
    此範圍之請求，為無理由，應予駁回。
  (9)明台公司依保險契約給付FU&LEE公司前述金額後，得代位行
    使FU&LEE公司對SK公司之損害賠償債權，則於明台公司應給
    付之2萬5769.26元本息部分，若SK公司或明台公司已為給付
    ，於給付範圍內，FU&LEE公司不得再向他人請求。
七、綜上所述，上訴人FU&LEE公司本於傭船契約請求被上訴人SK
    公司給付7萬2573.01元，及自起訴狀繕本送達SK公司之翌日
    即97年5月22日起至清償日止，按週年利率百分之五計算之
    遲延利息部分，為有理由，應予准許；其逾此部分之請求，
    為無理由，應予駁回。上訴人FU&LEE公司另本於保險契約關
    係請求附帶上訴人明台公司給付2萬5769.26元，及自起訴狀
    繕本送達明台公司之翌日即96年2月8日起至清償日止，按年
    息百分之五計算之遲延利息，為有理由，應予准許。其逾此
    範圍之請求，為無理由，應予駁回。又上訴人FU&LEE公司勝
    訴部分，兩造分別陳明願供擔保為准、免假執行之宣告，經
    核於法並無不合，爰分別酌定相當擔保金額准許之。至於上
    訴人敗訴部分，其假執行之聲請失所附麗，應併予駁回。原
    審就上開FU&LEE公司請求SK公司給付超過1萬7493.31元之應
    准許部分，為上訴人敗訴之判決，並駁回其假執行之聲請，
    尚有未洽，FU&LEE公司上訴意旨求予廢棄改判，為有理由，
    爰由本院予以廢棄改判如主文第二項所示，並依聲請為附條
    件之准、免假執行之宣告。至於上訴人FU&LEE公司之請求不
    應准許部分，原判決為上訴人敗訴之判決，並駁回其假執行
    之聲請，經核於法並無不合，上訴意旨求予廢棄改判，為無
    理由，應駁回其上訴。又原審就上開FU&LEE公司請求明台公
    司給付2萬5769.26元，及自起訴狀繕本送達明台公司之翌日
    即96年2月8日起至清償日止，按年息百分之五計算之遲延利
    息，並依聲請為附條件之准、免假執行之宣告部分，經核於
    法並無不合，附帶上訴意旨求予廢棄改判，為無理由，應駁
    回其附帶上訴。
八、據上論結，本件上訴為一部有理由、一部無理由，附帶上訴
    為無理由，依民事訴訟法第450條、第449條第1項、第79條
    、第463條、第390條第2項、第392條，判決如主文。
中    華    民    國  100    年     6     月    14    日
               民事第七庭    審判長法  官  饒鴻鵬
                                   法  官  陳毓秀
                                   法  官  李平勳
以上正本係照原本作成。
明台公司不得上訴。
SK公司、FU&LEE公司如不服本判決，應於收受判決送達後20日內
向本院提出上訴書狀，其未表明上訴理由者，應於提出上訴後20
日內向本院提出上訴理由書（均須按他造人數附繕本）。上訴時
應提出委任律師為訴訟代理人之委任狀；委任有律師資格者，另
應附具律師資格證書及釋明委任人與受任人有民事訴訟法第466
條之1第1項但書或第2項所定關係之釋明文書影本。如委任律師
提起上訴者，應依民事訴訟法施行法第9條規定一併繳納上訴審
裁判費。
                                   書記官  劉恒宏
中    華    民    國   100    年    6     月    16    日
                                                      Ａ